臺灣高雄地方法院民事判決　　　　　　　 94年度訴字第982號
原　　　告　岡山實業有限公司
法定代理人　丙○○
被　　　告　龍星昇第五資產管理股份有限公司
法定代理人　乙○○
訴訟代理人　甲○○
上列當事人間第三人異議之訴事件，經本院於民國94年8 月10日
言詞辯論終結，判決如下：
    主      文
原告之訴駁回。
訴訟費用由原告負擔。
    事實及理由
一、本件被告經合法通知未於言詞辯論期日到場，經核無民事訴
    訟法第386 條各款所列情形，爰依原告之聲請，由其一造辯
    論而為判決。
二、本件原告起訴主張伊前向訴外人黃金龍、張仙裕承租其等所
    有之門牌編號高雄縣岡山鎮○○○路272 號房屋（坐落基地
    為同鎮○○段348 、349 之1 地號土地）使用，嗣為營業之
    方便，伊乃自行出資於該房屋前之騎樓地上搭建木造組合屋
    乙座，且於二樓之後陽台搭蓋可拆式鋁製遮陽棚以為使用，
    嗣被告與訴外人黃金龍等人間因存有借款債權之爭議，經其
    向鈞院就上開房地聲請為強制執行而由鈞院以93年度執字第
    30316 號強制執行事件予以受理並為查封時，被告就上開未
    附著而可與主建物分離拆除之木造組合屋、鋁製遮陽棚等伊
    所有之增建物，竟遽為指封且請求併付拍賣，今伊就上該執
    行標的既有足以排除上開強制執行之所有權，伊依法自得於
    上開強制執行程序終結前對其債權人即被告提起第三人異議
    之訴，為此乃依法請求判令鈞院93年度執字第30316 號強制
    執行事件就前開木造組合屋、鋁製遮陽棚等物所為之強制執
    行程序應予撤銷。
三、被告則以系爭木造組合屋、鋁製遮陽棚等業因附合於伊之債
    務人即訴外人黃金龍等人所有之前開建物之上而併歸其等所
    有，伊對前開建物為強制執行時，其效力自併及於系爭增建
    之動產而為法之所許，原告對此自無請求排除系爭強制執行
    程序之權利等語為辯，並聲明求為判決駁回原告之訴。
四、兩造不爭執之事項：
  (一)、原告向訴外人黃金龍、張仙裕承租之門牌編號高雄縣岡山
      鎮○○○路272 號房屋現乃由出租人之債權人即被告向本
      院聲請強制執行（本院93年執字第30316 號）而予查封拍
      賣中，而由原告出資搭建之系爭木造組合屋及二樓後陽台
      鋁製遮陽棚等乃併遭查封而經鑑價拍賣。
  (二)、系爭木造組合屋乃座落於上開房屋前之騎樓地上，其後壁
      係以角木支撐於該房屋右側牆壁及隔鄰同路274 號大樓之
      外牆之上，並以速力康、鐵隔板等為黏接，而其2 樓後陽
      台之鋁製遮陽棚則係以鋼卯固定於各牆面之上。
五、兩造爭執之事項：
    系爭木造組合屋、鋁製遮陽棚是否具獨立性而得為原告享有
    排他之所有權？
六、本院就兩造必要之爭點所為之判斷：
    按「上訴人主張對系爭房屋曾加以裝修，縱屬真實，然其所
    購買之磚、瓦、塑膠板等，既因附合於債務人之不動產而成
    為系爭不動產之成分，無單獨所有權存在，亦自無足以排除
    強制執行之權利。」、「民法第八百十一條規定，動產因附
    合而為不動產之重要成分者，不動產所有人取得動產所有權
    。準此，動產附合於不動產後，須已成為不動產之重要成分
    ，始有附合之問題。所謂重要成分，係指兩物結合後，非經
    毀損或變更其物之性質，不能分離者而言，且此種結合，並
    以非暫時性為必要。」，最高法院56年台上字第2346號、87
    年度台上字第722 號分別著有判例、判決可資參照。茲就系
    爭二物件之性質分述如后：
    (一)、木造組合屋部分：
        本件原告固以系爭木造組合屋係可拆式而未附著於前開
        建物之動產，故其所有權仍歸出資之伊所有云云，惟此
        業為被告所否認，而系爭木造組合屋係置落於上開房屋
        大門前之騎樓地板之上而現供原告充當房地產交易中心
        使用，其前、左、右三面牆壁均係木造並各設有大片安
        全玻璃為其窗戶（左側並設有鋁門進出），後壁（僅為
        隔板，其後即為272 號房屋之玻璃大門及鐵門位置）則
        係以角木支撐於272 號房屋右側牆壁之內及隔鄰同路
        274 號大樓之外牆之上，並於接合處施以速力康、鐵隔
        板等以為黏接，而其左側與274 號房屋連結之處如予拆
        除，其後壁即無法存續乙節，此經本院會同兩造到場勘
        驗屬實，並製有勘驗筆錄及照片等在卷可稽，是系爭木
        造組合屋既僅係置落於上開建物大門前之騎樓地板之上
        而未有地基與土地相連，其自非繼續的密接附著於土地
        之上（指介壽段348 、349 之1 地號土地），並屬易移
        轉其所在之物而非為民法第66條第1 項所謂定著物之不
        動產（最高法院61年度台上字第1283號、70年度台上字
        第1779號判決意旨參照），其自無由依出資興建而原始
        取得其所有權，而系爭組合屋之「後壁」乃係以角木在
        272 號房屋右側內壁及274 號大樓之外牆之間以為隔板
        之支撐，且如拆除左側與274 號大樓外牆連結之速力康
        、鐵隔板等黏接物後其即無法存續，其自非得與前、左
        、右側牆壁共同構築系爭組合屋以成一獨立之活動木屋
        ，今系爭未具獨立性之木造「組合屋」既係附合於上開
        272 號房屋之前緣，且復於原告承租272 號房屋後增建
        而與之併為營業使用，其與272 號房屋之結合自具有固
        定性、繼續性，且非經毀損或變更其物之性質不能與之
        分離而已為該不動產之重要成分，則依上開說明，系爭
        木造「組合屋」之動產自已因附合而為上開執行標的之
        272 號房屋不動產之重要成分，並由不動產所有人即訴
        外人黃金龍、張仙裕取得其所有權，原告就此已成為該
        不動產成分之系爭組合屋自因無單獨所有權之存在而無
        足以排除系爭強制執行之權利，原告主張自屬無據。
    (二)、鋁製遮陽棚部分：
        查位於上開執行標的物272 號房屋2 樓之系爭鋁製遮陽
        棚乃係以鋼卯固定於後陽台各牆面之上已如前述，是系
        爭鋁製遮陽棚既僅係附著於後陽台之牆面上而非屬土地
        之定著物，且其本身原即係由鋁條、塑膠板等焊接結合
        而成，非與房屋結合本即無任何可資獨立之功能以為存
        續，則其與272 號房屋以鋼卯結合固定於2 樓後陽台，
        自已具有固定性、繼續性，且非經以器械拆除毀損或變
        更其物之性質不能與之分離而已為該不動產之重要成分
        ，則依上開說明，系爭鋁製遮陽棚之動產亦已因附合而
        為上開執行標的之272 號房屋不動產之重要成分，並由
        不動產所有人取得其所有權，原告就此已成為該不動產
        成分之系爭鋁製遮陽棚自因無單獨所有權之存在而亦無
        足以排除系爭強制執行之權利，原告主張即屬無據。
    綜上所述，系爭木造組合屋、鋁製遮陽棚乃均因附合而各為
    上開執行標的之272 號房屋之重要成分，並皆由該不動產所
    有人即訴外人黃金龍、張仙裕取得其等之所有權，原告就此
    各已成為該不動產成分之系爭2 動產自均因無單獨所有權之
    存在而無足以排除系爭強制執行之權利，從而本件原告以其
    係系爭2 動產之所有權人身分而依強制執行法第15條規定，
    在上開強制執行程序終給前對被告提起本件異議之訴為無理
    由，自不應予以准許。
七、據上論結，本件原告之訴為無理由，合依民事訴訟法第385
    條第1 項、第78條，判決如主文。
中　　華　　民　　國　　94　　年　　9 　　月　　6 　　日
                        民事第五庭
                                法　官　黃宏欽
正本係照原本作成。
如不服本判決，應於送達後20日內，向本院提出上訴狀並表明上
訴理由，如於本判決送達前提起上訴者，應於判決送達後10日內
補提上訴理由書（須附繕本）。
中　　華　　民　　國　　94　　年　　9 　　月　　6　　日
                                書記官　楊明月
